臺灣臺東地方法院刑事裁定　　　　　　　100年度聲字第482號
聲　請　人　臺灣臺東地方法院檢察署檢察官
被　　　告　李南國
上列被告因違反毒品危害防制條例案件（99年度毒偵字第407號
、100年度戒毒偵字第7號），經檢察官單獨聲請宣告沒收（100
年度聲沒字第41號），本院裁定如下：
    主  文
扣案之第一級毒品海洛因壹包（驗餘淨重零點零貳公克）、第二
級毒品甲基安非他命柒包（驗餘淨重合計參點肆貳玖公克）併同
無法析離之包裝袋捌只均沒收銷燬；吸食器貳組均沒收。
    理  由
一、聲請意旨略以：被告李南國基於施用第二級毒品甲基安非他
    命之犯意，於民國99年5月29日晚上7時許，在其位於臺東縣
    卑南鄉○○村○○路1巷42號住處內，以將第二級毒品甲基
    安非他命置入玻璃球內燒烤吸食煙霧之方式，施用第二級毒
    品甲基安非他命乙次。旋於99年5月31日下午1時10分許，為
    警在臺東縣卑南鄉○○村○○路133巷22弄12號後方空地之
    草叢處，扣得第二級毒品甲基安非他命2包及被告所有供施
    用毒品所用之吸食器1組；復另基於同時施用第一級毒品海
    洛因、第二級毒品甲基安非他命之犯意，於99年11月25日上
    午11時許，在不詳地點，以不詳方式，以將第一級毒品海洛
    因摻合第二級毒品甲基安非他命置入玻璃球內燒烤吸食煙霧
    之方式，同時施用第一級毒品海洛因及第二級毒品安非他命
    乙次。旋於99年11月25日下午5時許，為警在臺東縣臺東市
    ○○街50巷旁之空地查獲，扣得第一級毒品海洛因1包、第
    二級毒品甲基安非他命5包及被告所有供施用毒品所用之吸
    食器1組。嗣經本院以99年度毒聲字第56號裁定令入勒戒處
    所施以觀察、勒戒，認有繼續施用毒品之傾向，而由本院以
    100年度毒聲字第2號裁定令入戒治處所施以強制戒治，迄至
    100年11月9日強制戒治期滿出所，並由臺灣臺東地方法院檢
    察署檢察官以100年度戒毒偵字第7號為不起訴處分確定在案
    。惟扣案之第一級毒品海洛因1包（驗前毛重0.3公克）、第
    二級毒品甲基安非他命7包（驗前毛重合計6.5255公克）均
    屬違禁物，而扣案之吸食器2組則均屬專供施用毒品之器具
    ，爰均依毒品危害防制條例第18條第1項前段、刑法第40條
    第2項之規定聲請裁定宣告沒收銷燬等語。
二、按違禁物，不問屬於犯罪行為人與否，沒收之，且得單獨宣
    告沒收；又檢察官依第253條或第253條之1為不起訴處分或
    緩起訴處分者，對供犯罪所用、供犯罪預備或因犯罪所得之
    物，以屬於被告者為限，得單獨聲請法院宣告沒收之，刑法
    第38條第1項第1款、第2項、第40條第2項、刑事訴訟法第
    259條之1分別定有明文。又若案件未起訴或不起訴者，應由
    檢察官聲請法院以裁定沒收之（司法院院字第67號解釋可資
    參照）。次按海洛因及甲基安非他命分別屬毒品危害防制條
    例第2條第2項第1款及第2款所規定之第一級毒品及第二級毒
    品，依同條例第11條第1項及第2項之規定，均不得持有，故
    屬違禁物，均應依毒品危害防制條例第18條第1項前段之規
    定沒收銷燬；另按毒品危害防制條例第18條第1項規定得諭
    知沒收並銷燬之者，以查獲之毒品及專供製造或施用毒品之
    器具為限，固不及於毒品之外包裝，惟若毒品之外包裝與沾
    附其上之毒品無法析離，自應將外包裝併該毒品諭知沒收並
    銷燬之（最高法院99年度臺上字第2476號判決可資參照）；
    再按毒品危害防制條例第18條第1項前段所規定之「專供製
    造或施用毒品之器具」，係指器具本身性質上「專」供為製
    造、施用毒品之用者為限，若通常可以供他項用途之器具，
    以之代用，或將本供為他用途之器具併湊後，以供施用，均
    非屬之（臺灣高等法院暨所屬法院88年法律座談會刑事類提
    案第30號研討結果參照）。
三、經查：
（一）被告基於施用第二級毒品甲基安非他命之犯意，於99年5
      月29日晚上7時許，在其位於臺東縣卑南鄉○○村○○路1
      巷42號住處內，以將第二級毒品甲基安非他命置入玻璃球
      內燒烤吸食煙霧之方式，施用第二級毒品甲基安非他命乙
      次。旋於99年5月31日下午1時10分許，為警在臺東縣卑南
      鄉○○村○○路133巷22弄12號後方空地之草叢處，扣得
      白色透明晶體2包及被告所有供施用毒品所用之吸食器1組
      ；復另基於同時施用第一級毒品海洛因、第二級毒品甲基
      安非他命之犯意，於99年11月25日上午11時許，在不詳地
      點，以不詳方式，以將第一級毒品海洛因摻合第二級毒品
      甲基安非他命置入玻璃球內燒烤吸食煙霧之方式，同時施
      用第一級毒品海洛因及第二級毒品安非他命乙次。旋於99
      年11月25日下午5時許，為警在臺東縣臺東市○○街50巷
      旁之空地查獲，扣得白色粉末1包、白色透明晶體5包及被
      告所有供施用毒品所用之吸食器1組。嗣經本院以99年度
      毒聲字第56號裁定令入勒戒處所施以觀察、勒戒，認有繼
      續施用毒品之傾向，而由本院以100年度毒聲字第2號裁定
      令入戒治處所施以強制戒治，迄至100年11月9日強制戒治
      期滿出所，並由臺灣臺東地方法院檢察署檢察官以100年
      度戒毒偵字第7號為不起訴處分確定在案，此有上開刑事
      裁定及不起訴處分書等件在卷可憑，並經本院核閱全案卷
      證查明無訛。惟被告先後為警查獲所扣案之白色透明晶體
      7包，經送慈濟大學濫用藥物檢驗中心檢驗之結果，均含
      有第二級毒品甲基安非他命成分（驗前毛重合計6.5255公
      克），此有該中心100年11月28日慈大藥字第100112807號
      、第000000000號鑑定書各1紙附卷可參（見臺灣臺東地方
      法院檢察署99年度毒偵字第407號偵查卷宗第66頁、臺灣
      臺東地方法院檢察署100年度戒毒偵字第7號偵查卷宗第5
      頁），足見扣案白色透明晶體確均屬毒品危害防制條例所
      稱之第二級毒品甲基安非他命無訛；另扣案之白色粉末1
      包，經送法務部調查局濫用藥物實驗室檢驗之結果，含有
      第一級毒品海洛因成分（驗前毛重0.3公克），此有該室
      100年2月17日調科壹字第10023003540號鑑定書1紙在卷可
      參（見臺灣臺東地方法院99年度毒偵字第407號偵查卷宗
      第67頁），是該扣案物確屬毒品危害防制條例所稱之第一
      級毒品海洛因無訛，核均屬違禁物，揆諸首揭法條規定，
      不問屬於犯人與否，均應依毒品危害防制條例第18條第1
      項前段之規定宣告沒收銷燬；而用以直接包裹上開海洛因
      及甲基安非他命之包裝袋共8只，均係被告用以包裹毒品
      ，防其裸露、潮濕，便於攜帶使用之物，因與上開毒品密
      切接觸，鑑定機關鑑定時，依毒品純度定量分析鑑驗標準
      作業程序，一般係以傾倒之方式，必要時則輔以刮勺刮取
      之方式，將包裝袋內之毒品倒出與包裝袋分離後分別秤重
      ，然無論以上開何種方式分離，原送驗包裝袋內均仍會有
      微量毒品成分殘留，此為法務部調查局93年11月16日調科
      壹字第09362396550號函所揭示，是上開用以直接包裹毒
      品之包裝袋8只，依現行鑑驗技術，顯然無法與其盛裝之
      毒品完全析離，爰併依毒品危害防制條例第18條第1項前
      段之規定宣告沒收銷燬。至上開供取樣化驗之第一級毒品
      海洛因及第二級毒品甲基安非他命，均已驗畢用罄不復存
      在，無從諭知沒收銷燬。從而，首揭聲請意旨就扣案之第
      一級毒品海洛因及第二級毒品甲基安非他命單獨宣告沒收
      銷燬部分，經核尚無不合，應予准許。
（二）又扣案之吸食器2組既分別係被告所有供其施用第一級及
      第二級毒品所用之物，業經其供明在卷，惟觀諸卷附扣案
      物品照片，各該吸食器均係利用玻璃球或塑膠吸管等日用
      物品拼湊製造，本質上尚可供其他用途使用，客觀上均難
      認係專供施用毒品之器具，揆諸首開規定與說明，均應依
      刑事訴訟法第259條之1規定宣告沒收，聲請意旨雖誤引毒
      品危害防制條例第18條第1項前段、刑法第40條第2項規定
      作為聲請依據，惟其聲請單獨宣告沒收之意旨核與上開規
      定相符，應由本院逕行更正檢察官所援引之條文，改依刑
      事訴訟法第259條之1規定裁定宣告沒收，以臻適法（臺灣
      高等法院暨所屬法院98年法律座談會刑事類提案第39號研
      討結果亦同此意旨）。
據上論斷，應依刑事訴訟法第220條、第259條之1，毒品危害防
制條例第18條第1項前段，刑法第40條第2項，裁定如主文。
中    華    民    國    100   年    12    月    20    日
                  刑事第一庭  法  官  彭凱璐
以上正本證明與原本無異。
如不服本裁定，應於裁定送達後5日內向本院提出抗告狀（須附
繕本）。
「切勿逕送上級法院」
                              書記官  陳憶萱
中    華    民    國   100    年    12    月    22    日